臺灣新北地方法院刑事判決　　　　　　 110年度侵訴字第37號
公　訴　人　臺灣新北地方檢察署檢察官
被　　　告　楊淳元
選任辯護人　王啟安律師
上列被告因妨害性自主案件，經檢察官提起公訴（109 年度偵字
第34550 號），本院判決如下：
    主  文                                              
甲○○對於十四歲以上未滿十六歲之女子為性交，處有期徒刑肆
月。
    事  實
一、甲○○於民國109 年5 月間，經由友人介紹結識A 女（卷內
    代號AD000-A000000 號，94年4 月生，真實姓名年籍詳卷）
    ，繼而交往成為男女朋友。甲○○明知A 女係14歲以上未滿
    16歲之女子，竟基於對14歲以上未滿16歲之女子為性交之犯
    意，於109 年6 月29日或30日之凌晨2 時許，在其位於新北
    市○○區○○街00巷00號4 樓之住處臥房內，未違反A 女意
    願，以其陰莖插入A 女陰道之方式，對A 女為性交行為1 次
    。
二、案經A 女、A 女之父B 男（卷內代號AD000-A109332A號，真
    實姓名年籍詳卷）訴由新北市政府警察局中和局報告臺灣新
    北地方檢察署檢察官偵查起訴。
    理  由                                              
壹、證據能力部分：
一、按被告以外之人於審判外之言詞或書面陳述，除法律有規定
    者外，不得作為證據，刑事訴訟法第159 條第1 項定有明文
    。次按被告以外之人於審判外之陳述，雖不符前4 條之規定
    ，而經當事人於審判程序同意作為證據，法院審酌該言詞陳
    述或書面陳述作成時之情況，認為適當者，亦得為證據。當
    事人、代理人或辯護人於法院調查證據時，知有第159 條第
    1 項不得為證據（即傳聞證據）之情形，而未於言詞辯論終
    結前聲明異議者，視為有前項之同意，刑事訴訟法第159 條
    之5 亦有明文。本案被告甲○○與辯護人於本院準備程序時
    ，已表示對於本判決引用之傳聞證據均同意有證據能力（見
    本院卷第119 頁），本院審酌該等陳述作成時之情況及與本
    案待證事實間之關聯性，認以之作為證據要屬適當，是依刑
    事訴訟法第159 條之5 規定，該等傳聞證據自有證據能力。
二、傳聞法則（即傳聞證據原則上不得作為證據）乃對於被告以
    外之人於審判外之言詞或書面陳述而為之規範，本判決所引
    用之非供述證據，無刑事訴訟法第159 條第1 項傳聞法則之
    適用。本院審酌上開證據資料作成時之情況，因與本案待證
    事實具有關聯性，且無證據證明係公務員違法取得之物，依
    法自得作為本案之證據。
貳、認定事實所憑之證據及理由：
一、訊據被告固坦承有於事實欄所載之時間、地點，以陰莖插入
    告訴人A 女（下稱A 女）陰道之方式，對A 女為性交行為，
    惟矢口否認有何對14歲以上未滿16歲之女子為性交之犯行，
    辯稱：我不知道A女未滿16歲云云。
二、經查：
㈠、被告於109 年5 月間，經由友人介紹結識A 女，繼而交往成
    為男女朋友，其於109 年6 月29日或30日之凌晨2 時許，在
    新北市○○區○○街00巷00號4 樓之住處臥房內，未違反A
    女意願，以其陰莖插入A 女陰道之方式，對A 女為性交行為
    1 次等事實，業據被告於偵查及本院審理中均坦承不諱（見
    偵卷第63頁、本院卷第210 頁），核與證人A 女於警詢及本
    院審理中證述之情節相符（見偵卷第15-16 頁、本院卷第18
    3 頁），並有被告及A 女之臉書訊息對話截圖1 份在卷可稽
    （見本院卷第151 頁），上開事實堪以認定。
㈡、被告雖辯稱其行為時不知道A 女未滿16歲云云，然A 女於10
    9 年7 月13日製作警詢筆錄提出本案告訴之後，以臉書Mess
    enger 傳送訊息予被告（訊息內容如附件所示），向被告表
    示「你可以說不知道我未滿16，就沒事了，因為我跟你說我
    國中畢業，15、16很模糊」等情，有A 女與被告之臉書訊息
    對話紀錄截圖1 份在卷可憑（見本院卷第151 頁），且證人
    A 女於本院審理中經檢察官提示上開對話紀錄供其閱覽後，
    亦具結證述：我認識被告時是國三會考完，會考日期是109
    年5 月16日，我應該有跟被告說過我國中畢業等語（見本院
    卷第180 頁、186 頁、197 頁），堪認A 女於案發時應有告
    知被告其為國中畢業生，依目前我國之學制，一般國三應屆
    畢業生之年齡應為14至15歲，尚未滿16歲，被告為智識正常
    之人，對此自應有所認識。又證人A 女於本院審理中已明確
    證述：我跟被告會認識是透過朋友介紹，介紹我們認識的朋
    友是便利商店的店員，那間便利商店距離我家步行約5 分鐘
    ，從便利商店到我就讀的國中步行也5 分鐘，我早上走路上
    學會經過便利商店，我上學會穿著制服，但上半身會穿便服
    ，我跟被告第一次見面是跟朋友一起約出去玩，那天我沒有
    講什麼話，因為我都不認識，我跟被告第二次見面是晚上，
    我去找被告的朋友，被告剛好也在，當時我跟被告就交換臉
    書聯絡方式等語（見本院卷第177-200 頁），而A 女之臉書
    頁面上放有其穿著其就讀學校國中部制服與同學合照之照片
    ，其容貌甚為稚嫩，顯非同校高中部學生乙節，有A 女之臉
    書帳號封面截圖1 份可參（見彌封偵卷第39頁），足認被告
    於認識A 女之初，除有經A 女告知其為國中畢業生之外，亦
    可從A 女之臉書照片得知A 女之生活及就學狀況，進而推知
    A 女之實際年齡，自不得對案發時A 女未滿16歲一節諉為不
    知。
㈢、至證人A 女於本院審理中雖又證稱：我跟被告平常都在晚上
    凌晨見面，我和被告是先有性行為才開始交往，我不記得跟
    被告認識多久之後發生性行為，我跟被告一開始認識時，被
    告應該不會到學校接我下課，我印象中沒有，我不知道介紹
    我跟被告認識的那位朋友是否知道我念什麼學校，我不太記
    得跟被告單獨出去過幾次，我跟他出去都穿變便服，應該都
    是假日，我沒有跟被告講過學校的事，也沒講過會考或升學
    的事，被告給我鑰匙之前我就有去過他家，我不知道被告知
    不知道我是學生，他沒有看過我穿制服，我到被告家裡有見
    過被告父親，我不記得有跟他父親說我幾年級，但有說我（
    年紀）比較大，我不知道為何我要這樣講，那時候就覺得這
    樣講比較好，我應該有說我是高中，被告父親好像有問我念
    什麼學校，我忘記我回答什麼，因為我是亂編的，我不知道
    為何要亂編，我不記得去過被告家幾次等語（見本院卷第17
    7-200 頁），然細譯其證述內容，證人A 女對於認識被告當
    時自己生活細節均能明確具體陳述（如其上學之穿著、與被
    告認識之經過、就讀學校與住家和便利商店之距離），然針
    對案發時「被告是否知悉或可得而知其年齡或就讀年級」之
    相關問題，卻一概推稱「沒有」、「忘記了」、「不知道」
    ，實有違常理；且其於偵查中證述於109 年5 、6 月間曾向
    被告表示其就讀「高一」等語（見偵卷第57頁），並於本院
    審理中解釋：我在109 年5 、6 月間跟被告說我「高一」，
    意思是我「升高一」，因為當時國中會考完，大家都會說自
    己是「升高一」等語（見本院卷第197 頁），與其傳送予被
    告之訊息稱「我跟你說我國中畢業」不符，其上開審理中所
    述是否屬實，實有可疑；再參以案發時A 女和被告為男女朋
    友關係，案發後之109 年7 月13日A 女雖有與其父親即告訴
    人B 男共同至警察局製作筆錄對被告提出告訴，然A 女於製
    作警詢筆錄後，卻又傳送訊息與被告討論筆錄內容，欲確認
    2 人說法是否一致，甚至提醒被告可向偵查機關表示不知道
    其未滿16歲，即可規避刑責等情（見本院卷第151 頁），被
    告亦有委請臉書帳號「彭苓菲」之真實姓名年籍不詳女性友
    人，傳送訊息教導A 女在法庭上如何應對，並指示A 女：「
    弟（指被告）那堅持不知道未成年，你這就說你有沒有告知
    就好」等語，A 女亦應允配合等情，此有「彭苓菲」與A 女
    之臉書訊息對話紀錄1 份在卷可參（見彌封偵卷第41頁），
    足見證人A 女於案發後確有因擔憂被告遭受刑事追訴，而主
    動與被告討論其警詢證詞之內容，甚至刻意揣摩如何在審判
    時對被告為有利之證述，以迴護被告之情形，其上開於偵查
    及本院審理中之證詞，憑信性顯然較低，難以遽採。
㈣、另證人即被告之父乙○○固於本院審理中具結證稱：我有在
    下班回家時看過A 女，我下班大概是晚上11、12點，我看被
    告帶A 女回來，被告有說A 女是他女朋友，我就有看一下A
    女，問A 女現在幾歲，我也會擔心被告帶未成年的少女回來
    ，A 女回答說她已經「成年」了，還在唸書，我沒有問A 女
    唸幾年級或讀哪間學校，我就想算了不用多問，讓他們年輕
    人自己去交往，但我有跟A 女說已經12點了要回家，不能待
    在別人家裡，我認為的「成年」是指「18歲」，我本來是跟
    被告睡同一張床，但我看到他們在房間裡就沒有再進去，我
    就直接在客廳睡覺等語（見本院卷第200-206 頁），然縱使
    A 女曾向證人乙○○佯稱其為成年人，亦難以推論A 女有以
    相同說法對被告謊稱其年齡，故證人乙○○之證詞，與被告
    是否知悉A 女未滿16歲一事之關聯性不高。況被告於本院準
    備程序時供稱：A 女在我們認識沒多久之後，跟我說她高一
    等語（見本院卷第118頁），由此可見，依其主張並未有誤
    信A女為「成年人」或「已滿18歲」之情事，證人乙○○之
    上開證詞不足以作為對被告有利之認定。
三、綜上所述，被告主觀上確有對14歲以上未滿16歲之女子為性
    交之犯意，本案事證明確，被告犯行堪以認定，應依法論科
    。
參、論罪科刑：
一、核被告所為，係犯刑法第227 條第3 項對於14歲以上未滿16
    歲之女子為性交罪。
二、爰審酌被告知悉案發時A 女為國三生年僅15歲，年紀甚輕，
    身心尚未成熟，竟因與A 女交往成為男女朋友，而對A 女為
    性交行為，影響A 女之健全人格發展，且於犯後否認犯行，
    於本院審理中表示無與告訴人和解之意願等情（見本院卷第
    212-213 頁），所為實有不當；惟考量被告無前科紀錄，有
    其臺灣高等法院被告前案紀錄表在卷可查，素行尚佳，且其
    本身於行為時年僅19歲，處於個性較易衝動、思慮不周之年
    紀，及被告係於交往期間與A 女合意發生性行為，犯罪手段
    平和，於案發後已未再與A 女繼續交往聯絡，告訴人B 男
    對於本案量刑並未表示特別意見，兼衡被告智識程度為國小
    畢業，家庭經濟狀況勉持，無業，及迄未與告訴人和解之犯
    後態度等一切情狀，量處如主文所示之刑。
據上論斷，應依刑事訴訟法第299 條第1 項前段，刑法第227 條
第3 項，判決如主文。
本案經檢察官王堉力提起公訴、檢察官游淑惟到庭執行職務。
中    華    民    國   110    年    11    月    25    日
                  刑事第八庭    審判長  法  官  楊仲農
                                        法  官  林翠珊
                                        法  官  陳盈如
上列正本證明與原本無異。
如不服本判決，應於判決送達後20日內敘明上訴理由，向本院提
出上訴狀 (應附繕本) ，上訴於臺灣高等法院。其未敘述上訴理
由者，應於上訴期間屆滿後20日內向本院補提理由書「切勿逕送
上級法院」。
                                        書記官  陳冠豪
中    華    民    國   110    年    11    月    26    日
附錄本案論罪科刑法條全文：
中華民國刑法第227條
對於未滿十四歲之男女為性交者，處3 年以上10年以下有期徒刑
。
對於未滿十四歲之男女為猥褻之行為者，處6 月以上5 年以下有
期徒刑。
對於十四歲以上未滿十六歲之男女為性交者，處7 年以下有期徒
刑。
對於十四歲以上未滿十六歲之男女為猥褻之行為者，處3 年以下
有期徒刑。
第 1 項、第 3 項之未遂犯罰之。
附件：
┌─────────────────────┐
│被告與A 女之臉書Messenger 對話紀錄內容    │
├─────────────────────┤
│A女：你做筆錄了ㄇ                         │
│A女：我跟他們說我們只做過一次             │
│A女：我不知道你說什麼                     │
│A女：...                                  │
│被告：我也說一次                          │
│A女：嗯嗯嗯                               │
│被告：一次就夠嚴重了哈哈                  │
│A女：你可以說不知道我未滿16               │
│A女：就沒事了                             │
│A女：因為我跟你說我國中畢業               │
│A女：15、16很模糊                         │
│A女：有點尷尬                             │
│A女：所以可以這樣說                       │
│被告：我姐要找你                          │
│被告：你可以跟他聊他可以交（應為「教」之誤│
│）你                                      │
│A女：嗯                                   │
│被告：這樣我們就不用怕了                  │
│被告：這樣我們就不用斷了                  │
└─────────────────────┘